臺灣高等法院高雄分院刑事判決　　　　　　　　九十三年度上更(一)字第二九號
　　上　訴　人
　　即　被　告　乙○○
　　上　訴　人
　　即　被　告　甲○○
　　右二人共同
　　指定辯護人　本院公設辯護人　孫妙岑
　　上　訴　人
　　即　被　告　丙○○
　　選任辯護人　吳俊昇　律師
　　　　　　　　吳春生　律師
右上訴人等因違反槍砲彈藥刀械管制條例案件，不服臺灣高雄地方法院九十一年度重
訴字第四八號中華民國九十二年八月四日第一審判決（起訴案號：臺灣高雄地方法院
檢察署九十一年度偵字第一一八九五號），提起上訴，判決後，經最高法院第一次發
回更審，本院判決如左：
  主  文
原判決撤銷。
乙○○、甲○○共同未經許可，販賣手槍未遂，乙○○處有期徒刑伍年陸月，併科罰
金新臺幣伍拾萬元，罰金如易服勞役，以罰金總額與陸個月之日數比例折算。甲○○
處有期徒刑伍年，併科罰金新臺幣肆拾萬元，罰金如易服勞役，以罰金總額與陸個月
之日數比例折算。扣案之捷克ＣＺ廠製七五ＢＤ型口徑九ｍｍ制式半自動手槍（槍枝
管制編號00000000000號，含彈匣二個）、德國ＭＡＵＳＥＲ廠製九０Ｄ
Ａ型口徑九ｍｍ制式半自動手槍（槍枝管制編號0000000000號，含彈匣一
個）各壹支及口徑九ｍｍ制式子彈柒拾肆顆，均沒收。
丙○○幫助未經許可，販賣手槍未遂，處有期徒刑參年拾月，併科罰金新臺幣參拾萬
元，罰金如易服勞役，以罰金總額與陸個月之日數比例折算。如第二項所示扣案之捷
克ＣＺ廠製七五ＢＤ型口徑九ｍｍ制式半自動手槍（槍枝管制編號00000000
000號，含彈匣二個）、德國ＭＡＵＳＥＲ廠製九０ＤＡ型口徑九ｍｍ制式半自動
手槍（槍枝管制編號0000000000號，含彈匣一個）各壹支及口徑九ｍｍ制
式子彈柒拾肆顆，均沒收。
  事  實
一、乙○○（綽號小龍）先前於民國八十五年間因煙毒案件，經法院判處有期徒刑三
    年六月、褫奪公權三年確定，再於八十六年間因煙毒案件，經法院判處有期徒刑
    三年八月、褫奪公權二年，復於八十六年間因違反麻醉藥品管理條例案件，經法
    院判處有期徒刑五月、如易科罰金以三百元折算一日，上開案件接續執行，並於
    八十九年三月四日假釋出獄（至九十三年十二月十二日假釋期滿），丙○○則曾
    於八十五年間因違反懲治盜匪條例等案件，經法院判處有期徒刑十年確定，並於
    九十年五月三十日假釋出獄（至九十五年二月七日假釋期滿）。乙○○不知悔改
    ，於九十一年六月初自綽號「阿力」之不詳姓名年籍之人（下稱「阿力」）處取
    得捷克ＣＺ廠製七五ＢＤ型口徑九ｍｍ制式半自動手槍（含彈匣二個）、德國Ｍ
    ＡＵＳＥＲ廠製九０ＤＡ型口徑九ｍｍ制式半自動手槍（含彈匣一個）各一支（
    上開制式半自動手槍，下稱制式手槍）及口徑九ｍｍ制式子彈（下稱制式子彈）
    八十顆，未經許可而持有上開制式半自動手槍及制式子彈，復萌生將該批制式半
    自動手槍及制式子彈販賣牟利之犯意，委託丙○○尋覓買主，丙○○遂基於幫助
    販賣上開手槍、子彈之意而為乙○○找尋買主，並於同年六月七日凌晨二時許先
    以電話向友人王君國（綽號「阿國」、「小胖」）邀約見面看槍，然王君國並未
    赴約，嗣乙○○邀甲○○共同攜帶並進行販賣上揭制式手槍及制式子彈之行為，
    且因甲○○當時缺錢繳付車子貸款，乙○○答應在槍枝子彈賣出後將交付新台幣
    （下同）一、二萬元予甲○○作為酬勞，乙○○及甲○○遂基於共同販賣上開制
    式手槍及制式子彈藉以從中獲利之犯意聯絡，共同攜帶前開二支制式手槍及部分
    制式子彈，經基於幫助犯意之丙○○之帶領，三人於同日凌晨三、四時許至王君
    國位於高雄市○○區○○路三六０號十樓居處（下稱王君國居處），乙○○及甲○○取出渠二人所攜帶之上揭二支制式手槍及部分制式子彈向王君國展示，乙○○並向王君國表示該捷克ＣＺ廠製制式手槍含制式子彈要以三十二萬元價格及該
    德國ＭＡＵＳＥＲ廠製制式手槍含制式子彈要以二十六萬元之價格出賣予王君國
    ，然王君國表示身上無現金而約同日晚上再聯絡，並未達成買賣上開制式手槍及
    制式子彈之合意，王君國待乙○○、甲○○及丙○○離開王君國居處後，即向邵
    彥榮警員告知上開丙○○帶領乙○○、甲○○前來兜售制式槍枝子彈，且可能在
    同日晚上渠三人會再前來之王君國居處談買賣交易制式槍枝子彈之事，邵彥榮警
    員要求王君國待對方確定交易之時間地點後立即告知，嗣丙○○與王君國聯繫而
    約於同日晚上再於王君國居處見面，王君國將此訊息告知邵彥榮警員，邵彥榮警
    員及其他多名警員遂於同日晚上進駐王君國居處監控，同日晚上七時五十分許，
    乙○○通知甲○○開車前來乙○○之住處搭載，乙○○除攜帶前開捷克ＣＺ廠製
    制式手槍及二十顆制式子彈外，並將另一支德國ＭＡＵＳＥＲ廠製制式手槍及六
    十顆制式子彈交予甲○○攜帶，由甲○○開車搭載乙○○，同時丙○○駕駛另一
    部車前導帶領，二部車駛至王君國居處所屬之高雄市○○區○○路三六０號大樓
    附近停車，乙○○將攜帶之捷克ＣＺ廠製制式手槍一支（含彈匣二個）插於右後
    腰際、二十顆制式子彈置於褲子右口袋內，甲○○將德國ＭＡＵＳＥＲ廠製制式
    手槍一支（含彈匣一個）及六十顆制式子彈置於左腰際，渠二人並與丙○○共同
    進入高雄市○○區○○路三六０號大樓，搭乘電梯前往十樓之王君國居處，前開
    監控之警員遂在同大樓九樓電梯口前埋伏，並按下九樓電梯按鈕，待同日晚上九
    時許，乙○○、甲○○及丙○○搭乘之電梯昇至九樓暫停而電梯口開啟時，埋伏
    之警員立即衝入電梯內制伏乙○○、甲○○及丙○○，並在乙○○之右後腰際查
    獲捷克ＣＺ廠製制式手槍一支（含彈匣二個）及在褲子右口袋內查獲二十顆制式
    子彈，以及於甲○○之左腰際查獲德國ＭＡＵＳＥＲ廠製制式手槍一支（含彈匣
    一個）及六十顆制式子彈（前開八十顆制式子彈，其中六顆經試射鑑驗而耗損）
    。
二、案經高雄市政府警察局三民第一分局報請臺灣高雄地方法院檢察署檢察官偵查起
    訴。
  理  由
一、訊據被告乙○○對於右揭未經許可自綽號「阿力」處取得而持有捷克ＣＺ廠制式
    手槍（含彈匣二個）、德國ＭＡＵＳＥＲ廠製制式手槍（含彈匣一個）各一支及
    制式子彈八十顆之事實，及被告乙○○、甲○○對於九十一年六月七日晚上七時
    五十分許，由被告乙○○攜帶前開捷克ＣＺ廠製制式手槍及二十顆制式子彈，並
    將另一支德國ＭＡＵＳＥＲ廠製制式手槍及六十顆制式子彈交予駕車前來搭載被
    告乙○○之被告甲○○攜帶，由被告甲○○開車搭載乙○○，隨被告丙○○駕駛
    之另一部車共同前去王君國之居處等情，以及被告乙○○、甲○○、丙○○對於
    渠等三人在高雄市○○區○○路三六０號大樓搭電梯欲至十樓王君國之居處，於
    九十一年六月七日晚上九時許該電梯暫停於九樓而電梯口開啟時，遭邵彥榮及多
    名員警衝入電梯內制伏渠等三人，並在被告乙○○之右後腰際查獲捷克ＣＺ廠製
    制式手槍一支（含彈匣二個）和在褲子右口袋內查獲二十顆制式子彈，在被告甲○○之左腰際查獲德國ＭＡＵＳＥＲ廠製制式手槍一支（含彈匣一個）及六十顆
    制式子彈等情，固均坦白承認，惟被告乙○○、甲○○均矢口否認販賣制式槍枝
    及制式子彈之犯行，被告丙○○亦矢口否認幫助販賣制式槍枝及制式子彈之行為
    ，被告乙○○辯稱：我因積欠王君國賭債六十八萬元，王君國要我調槍枝子彈抵
    償五十八萬元，因丙○○與王君國熟識，我才請丙○○出面向王君國聯絡協調債
    務清償之事，並於九十一年六月七日晚上邀甲○○共同攜帶前開制式手槍及制式
    子彈，由丙○○帶領前往王君國之居處與王君國商談債務解決之事，並非要販賣
    制式手槍及制式子彈予王君國，且王君國係應警方之要求才叫我拿槍枝子彈至其
    分許打電話給我表示有急事並叫我去他住處，我開車去乙○○住處時，乙○○一
    上車就表示要去高雄市○○區○○路交東西予「阿國」，並將上開德國ＭＡＵＳ
    ＥＲ廠製制式手槍一支（含彈匣一個）及六十顆制式子彈交給我要我拿著，說是
    等一下要拿給「阿國」，我才攜帶乙○○交付之制式手槍及制式子彈與乙○○、
    丙○○共同前往王君國之居處，我並無要販賣槍枝子彈予王君國之意思，亦無與
    乙○○約定任何酬勞，我於警詢時遭警員毆打頭部，警詢內容不實云云，被告丙○○則以：因乙○○請我出面幫他與王君國協調債務問題，而乙○○不知王君國
    之居處，我才聯絡王君國，並於九十一年七月六日晚上帶領乙○○及甲○○共同
    前往王君國之居處，我不知道乙○○及甲○○身上有攜帶制式手槍及制式子彈，
    更無幫助販賣該批槍枝子彈之情形，我於警詢時，警員詐稱我是以證人身分應詢
    ，且在我身上淋水，又以電風扇、冷氣猛吹我身體，我受不了而為不實之陳述，
    警詢內容不可採云云置辯。經查：
（一）被告甲○○於九十一年六月八日經警移送檢察官偵訊及同日原審針對聲請羈押
      之九十一年聲羈字第四二三號案進行訊問時，並未提及有何遭警毆打頭部才陳
      述如警詢之情形（見偵查卷第十三頁至第十五頁，原審九十一年聲羈字第四二
      三號卷第四頁至第七頁），而被告丙○○於九十一年六月八日經警移送檢察官
      偵訊時亦無提及有何遭警員淋水於伊身上及用電風扇、冷氣猛吹之狀況下製作
      警詢之情事（見偵查卷第十六頁背面至第十七頁背面），且被告甲○○除於原
      審九十一年聲羈字第四二三號案訊問時尚稱：警詢中陳述實在．．（問：檢察
      官或警察是用強暴、脅迫方式訊問？）警察有對我很大聲，我會害怕，但我講
      的是實話等語外（見原審九十一年聲羈字第四二三號卷第五頁、第六頁），於
      原審審理之第一次訊問時亦陳稱：（問：你在警詢中有被刑求？）沒有等語至
      明（見原審卷第二十九頁）。再經原審勘驗被告甲○○、丙○○之警詢錄音帶
      內容及比對渠二人之警詢筆錄，在製作被告甲○○之警詢過程中，出現警員向
      被告甲○○表示：當然可以請律師，這是你的權利，我也不會打你或誣陷你，
      現在是民主時代，我不會恐嚇或叫你要怎麼講等語（出現於警卷第四頁背面第
      七行被告甲○○回答完畢後），且警員尚應被告甲○○之要求而撥打電話號碼
      0000000號電話聯絡朱榮貞，並向朱榮貞告知被告甲○○因槍砲案被逮
      捕至三民一分局刑事組，被告甲○○要通知你前來等語，並再度向被告甲○○
      表示其有權請律師，警方不會誣陷你等語（出現於警卷第四頁背面第十行詢問
      之過程中），警員且於如警卷第五頁第二行所載被告甲○○之回答完畢後，提
      示警詢筆錄予被告甲○○閱覽，並要被告甲○○看看內容與所述有無不符之處
      ，被告甲○○閱覽後表示無誤，且在被告甲○○針對如警詢第五頁第六行所載
      之問題回答畢後，被告甲○○之表姐進入製作警詢之現場，被告甲○○向其表
      姐稱友人叫其帶槍去賣給別人而被捕等語，警員並請被告甲○○之表姐坐在一
      旁聽警方詢問等過程，而錄音過程除於警卷第四頁背面之問題回答完畢至第五
      頁開始之間曾有切斷但隨即恢復錄音之情形外，均全程錄音，且警員係以詢問
      一個問題，被告甲○○回答完畢並待一段時間打字完畢後，才繼續詢問下一個
      問題，警員口氣溫和，無脅迫、恐嚇之情形，被告甲○○回答口氣亦為正常，
      而在製作被告丙○○之警詢過程中，除在警卷第六頁背面第七行被告丙○○回
      答完畢後曾有錄音切斷但隨即恢復錄音之情形外，均全程錄音，且警員係以詢
      問一個問題，被告丙○○回答完畢並待一段時間打字完畢後，才繼續詢問下一
      個問題，警員口氣溫和，並無脅迫、恐嚇之情形，被告丙○○回答口氣亦為正
      常，製作中警員並曾提示記錄之警詢筆錄內容予被告丙○○閱覽確認，有原審
      當庭勘驗之筆錄可稽（見原審卷第三七三頁至第三七五頁、第三七六頁至第三
      七八頁）。再查被告甲○○、丙○○於九十一年六月九日羈押進入臺灣高雄看
      守所時，渠二人之入所健康檢查結果均身體正常，且被告甲○○自述身體健康
      狀況良好，被告丙○○亦自述身體狀況良好無任何病痛等情，有臺灣高雄看守
      所九十二年五月十三日高所坤衛字第六二八號函附之被告甲○○及丙○○之健
      康檢查表及入所前受傷患病經過自述登記簿在卷可稽（見原審卷第三五二頁、
      第三五四頁、第三五五頁、第三五七頁、第三五八頁）。由上所述，被告朱淯
      作警詢之情形，被告甲○○甚且於原審第一次訊問時仍稱警詢內容實在而無遭
      刑求等語，且依上開勘驗渠二人警詢錄音帶內容，並未見渠二人有何遭警員施
      以強暴、脅迫、利誘等不正方法之情形，再渠二人經警移送偵訊並聲請羈押獲
      准而羈押進入臺灣高雄看守所時之身體狀況，顯然十分良好，並無任何受傷之
      狀況，再者警員製作被告丙○○警詢時，一開始即明白告知被告丙○○係因涉
      嫌違反槍砲彈藥刀械管制條例案件接受警詢，並告知可保持緘默無須違背自己
      意思陳述、得選任辯護人及請求調查有利證據此三項權利，有警詢內容及經原
      審勘驗警詢錄音帶內容無誤，是被告丙○○對於其係以涉嫌違反槍砲彈藥刀械
      管制條例之嫌疑人身分接受警詢，而非以證人身分應詢一事，應至為知曉，並
      無所謂遭警詐稱以證人身分應詢之情事。此外復查無其他足認被告甲○○及丙○○之警詢係遭警以強暴、脅迫、利誘、詐欺或其他不正之方式施加之下而製
      作之跡象，從而，被告甲○○及丙○○之警詢內容，應係渠二人基於自由意識
      陳述之狀況下而製作，堪予認定，故被告辯稱其係遭警毆打頭部之下而製作警
      詢云云，以及被告丙○○辯稱係遭警員詐稱以證人身分應詢，且遭淋水於其身
      上及用電風扇、冷氣猛吹之下而製作警詢云云，均無可為信。被告丙○○聲請
      本院向台灣高雄看守所函查其被羈押入所時之衣物中有無皮夾克一件，以證明
      其於警詢時遭淋水於身上及用電風扇、冷氣猛吹，致身體不堪負荷，警員乃交
      付被告丙○○一件皮夾克禦寒云云，惟縱令被告丙○○於羈押進入台灣高雄看
      守所時確有皮夾克一件，亦不能執以推論警員有以淋水及用電風扇、冷氣猛吹
      之方式對被告丙○○不法取供之情形，因此，本院認無向台灣高雄看守所函查
      之必要，附此敘明。
（二）被告乙○○、甲○○、丙○○在高雄市○○區○○路三六０號大樓搭電梯欲至
      十樓王君國之居處，於九十一年六月七日晚上九時許該電梯暫停於九樓而電梯
      口開啟時，遭邵彥榮及多名員警衝入電梯內制伏渠三人，並在被告乙○○之右
      後腰際查獲捷克ＣＺ廠製制式手槍一支（含彈匣二個）和在褲子右口袋內查獲
      二十顆制式子彈，以及於被告甲○○之左腰際查獲德國ＭＡＵＳＥＲ廠製制式
      手槍一支（含彈匣一個）及六十顆制式子彈之情，除為被告三人坦承外，並為
      證人邵彥榮於原審證稱在卷，且上開查獲之手槍子彈經送交內政部警政署刑事
      警察局鑑驗結果，於被告乙○○之右後腰際查獲之手槍一枝（槍枝管制編號0
      0000000000號），係捷克ＣＺ廠製七五ＢＤ型口徑九ｍｍ制式半自
      動手槍，槍管內具陸條右旋來復線，機械性能良好，可擊發子彈，具殺傷力，
      又於被告甲○○之左腰際查獲之手槍一支（槍枝管制編號000000000
      0號），係德國ＭＡＵＳＥＲ廠製九０ＤＡ型口徑九ｍｍ制式半自動手槍，槍
      管內具陸條右旋來復線，機械性能良好，可擊發子彈，認具殺傷力，再前揭查
      獲之子彈八十顆，均係口徑九ｍｍ制式子彈，均具殺傷力，而同查獲之彈匣三
      個，其中二個可供上開捷克ＣＺ廠製制式手槍使用，另一個可供德國ＭＡＵＳ
      ＥＲ廠製制式手槍使用等情，有內政部警政署刑事警察局九十一年六月十四日
      刑鑑字第○九一○一四八一六五號函附槍彈鑑定書一份在卷可憑（見偵查卷第
      五十三頁第六十三頁）。
（三）證人王君國於原審審理時即證稱：被告丙○○於九十一年六月七日凌晨二時許
      ，打我的行動電話約我在博愛路與明華路口見面，丙○○說他與朋友在那邊等
      我，並說朋友有兩支手機，叫我去看，我一聽就知道這是道上的術語，手機就
      是槍枝的意思，我向丙○○說家裡有朋友，要二十幾分鐘後才過去，但我並沒
      有過去，當日凌晨約三、四時許，被告丙○○、乙○○及甲○○就到我居處，
      他們三人一進來，乙○○、甲○○就從身上取出捷克制及德制手槍各一支及很
      多發子彈給我看，我問這些槍彈做何用，乙○○向我表示捷克製手槍其向人家
      買二十九萬元，要賣我三十二萬元，德國製手槍要賣我二十六萬元，上開價錢
      係包括子彈之錢，丙○○及甲○○也在旁，聊這些槍彈的事情，因為這些槍很
      漂亮，我跟被告三人說手邊沒有這麼多現金，約當天晚上再聯絡，他們三人離
      開後，在九十一年六月七日傍晚我與邵彥榮警員聯繫說有買賣槍彈的事情，邵
      警員叫我等對方確定好交易時間地點，再跟警方聯繫，由警方來處理，我跟邵
      警員說我推斷今天晚上他們可能就要來交易，且丙○○也一直打電話跟我聯繫
      ，並約定晚上在我居處見面，我就告知警方，當天晚上警員就至我居處所在之
      大樓監控，經我再跟丙○○聯繫表示錢準備好了，約在我居處見面，我從居處
      之電視播放之大樓監視器畫面看到被告三人走進來管理室，就向警員表示係此
      三人要賣槍，警員就先到九樓電梯口埋伏，等到電梯門打開就進去逮捕被告三
      人等語，並經仔細辨識為警在被告乙○○、甲○○身上查獲之捷克ＣＺ廠製制
      式手槍、德國ＭＡＵＳＥＲ廠製制式手槍及制式子彈相片（即偵查卷第五十八
      頁至第六十二頁之內政部警政署刑事警察局九十一年六月十四日刑鑑字第０九
      一０一四八一六五號函附之槍彈鑑定書內之相片），亦確認係上開被告三人在
      其居處提示並要出賣之槍枝子彈無誤（上揭證人王君國之陳述，見原審卷第二
      七七頁、第二七八頁）。再被告甲○○除於警詢中即陳稱：我於九十一年六月
      七日晚上七時五十分接到被告乙○○電話叫我開車至其住處搭載，被告乙○○
      上車就交付我一支手槍（含彈匣）及六十發子彈，並要我開車至高雄市○○區
      ○○路，被告乙○○說要賣槍給一名叫阿國之人，是我在車上問被告乙○○時
      ，被告乙○○向我說的．．（問：乙○○準備賣多少錢？）我聽他自言自語說
      要賣五十八萬元等語，以及陳稱：因我最近要繳車款，被告乙○○也缺錢，被
      告乙○○說如槍枝賣出要給我約一、二萬元吃紅等語外（上開被告甲○○所陳
      ，見警卷第四頁背面、第五頁及原審卷第三七四頁原審勘驗警詢錄音帶後之補
      充內容），並於原審九十一年聲羈字第四二三號案訊問時陳稱：警詢中陳述實
      在．．（問：幫乙○○帶槍，乙○○會給你何好處？）因有二十萬元車貸款付
      不出，我有向被告乙○○講，他說要跟我想辦法等語（見原審九十一年聲羈字
      第四二三號卷第五頁、第六頁），且於原審審理之第一次訊問時亦陳稱：我在
      警詢時係有說被告乙○○要賣槍等語（見原審卷第二十九頁）。再者，被告丙○○於警詢中陳稱：被告乙○○約在九十一年六月一日向我表示要轉手槍枝，
      賣方是被告乙○○．．（問：在查獲前一日晚上，你們三人是否有過去找阿國
      一次？）我只是介紹他們認識，小龍（即被告乙○○）叫我介紹阿國與他認識
      ，我有在場，談槍枝事情和閒話家常．．因為小龍忘記阿國之住所，麻煩我再
      帶他去一次（指被捕之該次）等語，並稱：（你們電話中是有談到槍枝事情？
      ）電話中有談到，以車或手機為槍枝代號等語（前揭被告丙○○所陳，見警卷
      第六頁背面、第七頁及原審卷第三七七頁原審勘驗警詢錄音帶後之補充內容）
      ，核與證人王君國前開證稱：被告丙○○在電話中以手機作為槍枝之代號，以
      及被告三人在九十一年六月七日晚上九時被捕之前，渠三人尚曾至證人王君國
      制式手槍及制式子彈一事，應至為清楚而無不知之理。
（四）被告乙○○固辯稱：我因積欠王君國賭債六十八萬元，並應王君國之要求始欲
      以查獲之制式手槍及制式子彈抵債，王君國並宣稱不論拿多少槍枝來均只能抵
      償五十八萬元，且王君國係應警方之要求始叫我拿槍枝子彈至其居處供警查獲
      ，本件係陷害教唆云云，並提出所謂原先開立交予王君國供作賭債清償使用但
      遭王君國退回之票號ＨＧ0000000號支票（金額三十萬元）、票號ＥＡ
      0000000號支票（金額二十萬元）、票號ＥＡ0000000號支票（
      金額五萬元）各一紙為證，惟查：
      被告乙○○原先稱其與王君國在賭場互相調借金錢供賭博使用，並因而積欠
        王君國六十八萬元云云（見原審卷第二二九頁），復又改稱：我因於九十一
        年三月間曾在立德棒球場附近之賭場賭博而欠有賭債，經該賭場之大股東「
        世雄」分帳，我所欠之錢就歸為積欠王君國之債務云云（見原審卷第四０四
        頁、第０五頁），其先後陳稱積欠王君國債務之原因已見不一，且王君國於
        原審第一次訊問即證稱：我從未與被告乙○○賭過博，亦從未見過及收過前
        開三紙支票，我與被告三人之間均無任何債務關係，我不可能要求被告乙○○拿槍彈來抵債，本件係被告三人主動要賣槍予我，並非我要求他們拿槍賣
        予我，亦非要我幫他們介紹買主等語外（見原審卷第二七七頁、第二七九頁
        ），於原審第二次訊問時仍陳稱：我與被告乙○○之間並無賭償糾紛，我與
        被告乙○○之間並無任何金錢借貸關係等語至明（見原審卷第四０四頁），
        足見被告乙○○辯稱係因在賭場向王君國調借金錢賭博云云，並非真實。
      至於證人王君國於原審第二次訊問固稱：「世雄」在本件案發之前是有跟我
        說被告乙○○欠賭場之債歸至我那邊云云，惟就債務金額多少，其竟稱忘記
        了云云（見原審卷第四０五頁），則王君國既連所謂移轉予王君國承受之被
        告乙○○積欠之賭債數額都不知曉，王君國又如何據以要求被告乙○○清償
        ，更遑論提出被告乙○○須以槍枝子彈抵償債務之要求，且王君國於原審第
        二次訊問時，亦堅稱其並未叫被告乙○○一定要拿槍出來抵債之情事等語（
        見原審卷第四０五頁），與被告乙○○辯稱其係在王君國一再要求下始拿槍
        枝子彈出來抵債云云明顯相左，更況若被告乙○○係有積欠王君國賭債，並
        應王君國之要求而以槍枝子彈抵償債務，則被告乙○○既已如王君國所願，
        提出本件制式手槍及制式子彈欲交予王君國供作清償，此對王君國而言，因
        債務可據以獲得清償而屬有利，衡情王君國當無仍通知警方前來逮捕被告三
        人，反而使自己陷於債務無法受償之不利狀況為是，且再參以槍枝有改造、
        制式及長、短槍等不同種類，並隨著製造精細及火力強大與否而價值有高低
        之不同，是被告乙○○辯稱不論其提出多少槍枝，均只能抵償五十八萬元債
        務云云，已顯與事理不符，從而，被告乙○○辯稱其係應王君國之要求始欲
        以查獲之制式手槍及制式子彈抵償五十八萬元賭債云云，委無可信。
      證人王君國固於原審第二次訊問時改稱：我係於九十一年五月底因違反毒品
        案件遭警逮捕後，警方以要我提供賣槍之人予警方，並承諾不以販賣毒品罪
        將我法辦為條件，我才以電話請被告丙○○找被告乙○○拿槍予我，並致被
        告三人因而遭捕，我並因而在原審九十二年四月五日第一次訊問中指證被告
        三人販賣槍枝子彈，然我嗣仍遭販賣毒品罪起訴，實際上我並無向被告三人
        買槍云云，於本院前審亦作相同之證述，其於本院審理中更證稱：我與警員
        邵彥榮約好，我供出槍枝後，警察只辦我吸食毒品罪云云（見本院卷第一一
        ０頁）。然查王君國於九十一年五月二十八日因涉嫌販賣海洛因毒品而遭警
        逮捕，並移送經臺灣高雄地方法院檢察署於九十二年一月二十一日以九十一
        年度偵字第一一三六四號案偵查起訴之案件，王君國原於該案之警詢中即對
        其販賣海洛因犯行之時間、對象均一一供述清楚，且於偵訊中亦坦承販賣海
        洛因之犯行，業經原審調閱上開偵查案卷（含警卷）查核無誤，則依王君國
        就其遭逮捕之涉嫌販賣海洛因毒品案件，在警詢及偵訊中均坦承販賣毒品之
        犯行至明，則其自應清楚明白係因涉嫌販賣毒品之罪嫌而遭偵查，並對嗣後
        將因販賣毒品之犯行遭到起訴一事，亦有相當之認知為是，亦即在原審九十
        二年四月五日第一次訊問之當時，王君國對於其將會因涉嫌販賣毒品犯行遭
        偵查起訴之事實已有相當之認知，並無所謂警方以不將王君國以販賣毒品罪
        移送法辦作為換取王君國指證本件販賣槍枝子彈之條件之客觀情事存在，從
        而，王君國於本院第二次訊問時，翻異第一次之證述而稱無本件販賣槍枝子
        彈事實云云，應係迴護被告三人之詞，自非可取。而本件並無所謂王君國係
        應警方之要求始叫被告三人拿槍枝子彈至王君國居處供警查獲之情形存在等
        情，復據警員即證人邵彥榮於本院審理時證述無訛，證人王君國於證人邵彥
        榮到庭作證後，即改稱：邵彥榮所述實在，當時我是為了交保才提供槍枝等
        語（見本院卷第一三九頁），益徵證人王君國嗣異之詞，一無可採。
（五）綜上所述，被告三人所辯云云，無非事後卸責之詞，均無可採。再非法販賣制
      式手槍及制式子彈乃屬重刑之罪，且經政府及報章新聞廣為宣傳周知，被告乙○○、甲○○明知如此，被告乙○○猶欲從中賺取五十八萬元，被告甲○○欲
      從中獲得一、二萬元報酬以供支付車子貸款，而仍冒險從事出賣上開制式手槍
      及制式子彈，則渠二人存有販賣制式手槍及制式子彈營利之意圖，至為彰顯，
      再被告丙○○明知被告乙○○、甲○○欲販賣制式手槍及制式子彈牟利，竟仍
      從事介紹買主及帶領被告乙○○、甲○○前去商談交易此等助益販賣犯行之行
      為，則被告丙○○存有幫助販賣制式手槍及幫助販賣制式子彈之犯意，堪予確
      認。從而，本件事證明確，被告三人犯行均洵堪認定。
二、核被告乙○○、甲○○所為，係犯槍砲彈藥刀械管制條例第七條第五項、第一項
    之未經許可販賣手槍未遂罪及同條例第十二條第五項、第一項之未經許可販賣子
    彈未遂罪，被告丙○○所為，係幫助犯同條例第七條第五項、第一項之未經許可
    販賣手槍未遂罪及幫助犯同條例第十二條第五項、第一項之未經許可販賣子彈未
    遂罪。被告乙○○、甲○○持有手槍、子彈之低度行為，各為販賣手槍、子彈之
    高度行為所吸收，均不另論罪。被告乙○○、甲○○固與王君國商談交易手槍、
    子彈而著手實行販賣手槍、子彈之行為，且被告丙○○亦幫助渠二人著手實行上
    開行為，然王君國係向被告乙○○、甲○○表示並無現金而約九十一年六月七日
    晚上再商談，且王君國並即告知警員此事而由警前來埋伏逮捕被告三人，足見王
    君國並無購買槍彈之意願且其尚未與被告乙○○、甲○○達成買賣手槍及子彈之
    合意，應屬販賣未遂之程度，故被告乙○○、甲○○之行為應該當未經許可販賣
    手槍及未經許可販賣子彈未遂罪，且被告丙○○之行為亦應該當幫助未經許可販
    賣手槍及幫助未經許可販賣子彈未遂罪，公訴人認被告乙○○、甲○○係構成未
    經許可販賣手槍及未經許可販賣子彈之既遂犯，以及認為被告丙○○係該既遂犯
    行為之幫助犯等語，容有誤會。再被告乙○○、甲○○對於前揭販賣手槍未遂及
    販賣子彈未遂之犯行間，有犯意聯絡及行為分擔，應為共同正犯；又被告乙○○
    、甲○○以一個販賣行為同時觸犯未經許可販賣手槍未遂罪及未經許可販賣子彈
    未遂罪二罪名，且被告丙○○本於一個幫助販賣行為同時觸犯幫助未經許可販賣
    手槍未遂罪及幫助未經許可販賣子彈未遂罪二罪名，各均為想像競合犯，依刑法
    第五十五條之規定，被告乙○○、甲○○之部分應從一重依未經許可販賣手槍未
    遂罪處斷，被告丙○○之部分應從一重依幫助未經許可販賣手槍未遂罪處斷。本
    件遭查獲供販賣之手槍，係為制式手槍，並非槍砲彈藥刀械管制條例第四條第一
    款所稱其他可發射金屬或子彈具有殺傷力之槍砲，自無適用同條例第十一條之餘
    地，然起訴書原即以販賣制式手槍為犯罪事實，足見起訴書援引同條例第十一條
    第一項為論罪法條，應係誤載，再起訴書之犯罪事實有論及販賣子彈之事實，然
    於證據及所犯法條欄漏引槍砲彈藥刀械管制條例第十二條之條文，應予補充。又
    被告乙○○、甲○○著手實行販賣手槍之行為然未果，係為未遂犯，依刑法第二
    十六條規定，按既遂犯之刑度減輕之，再被告丙○○係以幫助被告乙○○、朱淯
    輕之，且因所幫助之正犯係屬未遂之故，依刑法第七十條規定遞減之。
三、被告三人犯罪事證明確，原審法院予以論罪科刑，固非無見。惟查：扣案之口徑
    九ｍｍ制式子彈八十顆，其中經送鑑驗試射而耗損之制式子彈應為六顆，有內政
    部警政署刑事警察局九十一年六月十四日刑鑑字第０九一０一四八一六五號函附
    之槍彈鑑定書所載可考，原判決認定係二顆，並於主文諭知沒收其餘七十八顆，
    顯有違誤，自有未合。被告等上訴意旨否認犯行並指摘原判決不當量刑過重，雖
    無理由，惟原判決既有上開可議之處，自應由本院撤銷改判。爰審酌被告乙○○
    、甲○○為圖牟利，竟非法從事販賣手槍及子彈之行為，而被告丙○○竟幫助渠
    二人進行該等非法行為，造成槍枝在社會上泛濫而使不法之徒得以擁槍進行危害
    社會之犯罪之虞，嚴重破壞社會秩序及危害治安之程度甚鉅，且查被告乙○○先
    前於八十五年間因煙毒案件，經法院判處有期徒刑三年六月、褫奪公權三年確定
    ，再於八十六年間因煙毒案件，經法院判處有期徒刑三年八月、褫奪公權二年，
    復於八十六年間因違反麻醉藥品管理條例案件，經法院判處有期徒刑五月、如易
    科罰金以三百元折算一日，上開案件接續執行，並於八十九年三月四日假釋出獄
    （至九十三年十二月十二日假釋期滿），被告丙○○曾於八十五年間因違反懲治
    盜匪條例等案件，經法院判處有期徒刑十年確定，並於九十年五月三十日假釋出
    獄（至九十五年二月七日假釋期滿），有臺灣高等法院被告全國前案紀錄表及臺
    灣高雄地方法院檢察署刑案資料查註紀錄表在卷可稽，渠二人均尚在假釋期間猶
    為本件犯罪，顯然不知警惕慎行，並再參酌被告乙○○係居於本件犯行之主導地
    位，而被告甲○○係聽命於被告乙○○，且被告丙○○係受被告乙○○之委託始
    幫助而參與犯行之主從地位等一切情狀，分別量處如主文第二、三項所示之刑，
    並諭知罰金部分如易服勞役，均以罰金總額與陸個月之日數比例折算。扣案之捷
    克ＣＺ廠製七五ＢＤ型口徑九ｍｍ制式手槍（含彈匣二個）及德國ＭＡＵＳＥＲ
    廠製九０ＤＡ型口徑九ｍｍ制式手槍（含彈匣一個）各一支，以及同查扣之口徑
    九ｍｍ制式子彈八十顆，除其中因送試射鑑驗而耗損之六顆制式子彈（參見前開
    內政部警政署刑事警察局九十一年六月十四日刑鑑字第０九一０一四八一六五號
    函附之槍彈鑑定書），已不具殺傷力而喪失違禁物之性質外，其餘手槍子彈均屬
    違禁物，應依刑法第三十八條第一項第一款規定宣告沒收。
據上論斷，應依刑事訴訟法第三百六十九條第一項前段、第三百六十四條、第二百九
十九條第一項前段，槍砲彈藥刀械管制條例第七條第五項、第一項、第十二條第五項
、第一項，刑法第十一條前段、第二十八條、第五十五條、第二十六條前段、第三十
條第二項、第四十二條第三項、第三十八條第一項第一款，罰金罰鍰提高標準條例第
二條，現行法規所定貨幣單位折算新台幣條例第二條，判決如主文。
本案經檢察官陳國全到庭執行職務。
中    華    民    國      九十三      年      十二      月      九      日
                              臺灣高等法院高雄分院刑事第六庭
                                  審判長法官  王憲義
                                        法官  張盛喜
                                        法官  范惠瑩
右正本證明與原本無異。
如不服本判決應於收受本判決後十日內向本院提出上訴書狀，其未述上訴理由者，
並得於提起上訴後十日內向本院補提理由書狀（均須按他造當事人之人數附繕本)「
切勿逕送上級法院」。
                                      書記官  呂明燕
中    華    民    國      九十三      年      十二      月      九      日
附錄：本判決論罪科刑法條：
槍砲彈藥刀械管制條例第七條第五項、第一項：
  未經許可，製造、販賣或運輸火砲、肩射武器、機關槍、衝鋒槍、卡柄槍、自動步
  槍、普通步槍、馬槍、手槍或各類砲彈、炸彈、爆裂物者，處死刑、無期徒刑或七
  年以上有期徒刑；處徒刑者，併科新臺幣三千萬元以下罰金。
  第一項至第三項之未遂犯罰之。
槍砲彈藥刀械管制條例第十二條第一項、第五項：
  未經許可，製造、販賣或運輸子彈者，處一年以上七年以下有期徒刑，併科新臺幣
  五百萬元以下罰金。
  第一項至第三項之未遂犯罰之。
